Inventaris van het archief van het Ministerie van Binnenlandse Zaken: Bescherming Bevolking (OBB), 1945-1985
Nationaal Archief, Den Haag
Ministerie van Binnenlandse Zaken: Bescherming Bevolking (OBB)
BiZa / Bescherming Bevolking
1945-1985
merendeel 1952-1982
5051
27.10 meter; 889 inventarisnummers.
Normale geschreven, getypte en gedrukte documenten, geen bijzondere handschriften.
Nationaal Archief, Den Haag
Organisatie Bescherming Bevolking (1952-1983)
Het archief van de organisatie Bescherming Bevolking bevat stukken betreffende onder meer het ontwikkelen en evalueren van beleid, het voorbereiden van regelgeving, toezicht op de naleving van wettelijke bepalingen, rijksbijdragen aan gemeenten, voorschriften en regels met betrekking tot noodwachters, en de coördinatie met betrekking tot de Watersnoodramp van 1953.
Archiefvorming
Geschiedenis van de archiefvormer
De historische achtergronden en ontwikkelingen van de Bescherming Bevolking zijn uitgebreid beschreven in de volgende publicatie:
49. Van pro-actie tot nazorg. Een institutioneel onderzoek naar het deelbeleidsterrein brandweerzorg, rampenbestrijding en crisisbeheersing vanaf 1952 (samenstelling: W.D. Küller; ISBN 90-74442-57-9) 's-Gravenhage 1998.
Beknopt overzicht van de organisatie van de bescherming van de bevolking
Om tot een goede uitvoering van de taken op het gebied van de bescherming van de bevolking te komen moesten vrijwilligers aangetrokken worden die ten tijde van een ramp als noodwachters ingezet zouden worden. Aan de werving werd met steun van de regering gestalte gegeven door oprichting van de stichting tot Bevordering van de Bescherming van de Bevolking in januari 1952. De stafschool van de BB, de Schaffelaar te Barneveld, werd in 1952 in gebruik genomen. De werving van vrijwilligers begon officieel op 1 januari 1953. Toen op 31 januari 1953 in Zeeland en Zuid-Holland de watersnoodramp plaats vond, was de organisatie BB nog in een ontwikkelingsfase en kon weinig uitrichten. Wel kreeg de werving van vrijwilligers hierdoor een extra impuls.
De organisatie van de BB lag vooral bij de lagere overheden, al of niet in kringverband. Een kring werd gevormd door een aantal gemeenten samen en bestuurd door een kringbestuur. De rijksoverheid had een coördinerende taak, de lagere overheden organiseerden de uitvoering. De Wet op de noodwachten van 10 juli 1952 regelde de voorzieningen aangaande de noodwachten voor de bescherming van de bevolking, de personeelsvoorziening van deze noodwachten en de rechtstoestand van dit personeel. Naast vrijwilligers werden de plaatsen bij de noodwachten opgevuld door noodwachtplichtigen. Wanneer de omstandigheden dat zouden vereisen, zouden de noodwachtplichtigen bij Koninklijk Besluit worden opgeroepen voor de dienstverplichting bij de noodwachten en de noodwachtstaven. Noodwachten hadden tot taak op te treden in het belang van de bescherming van de bevolking. De noodwachtplicht rustte in regel op alle inwoners van het Rijk tussen de leeftijd van 18 en 65 jaar, met uitzondering van degenen die in werkelijke militaire dienst waren, hun militaire dienstplicht vervulden, moesten vervullen of vervuld hadden. De rechtstoestand van de noodwachters werd uitputtend in deze wet en de bijbehorende besluiten beschreven. Deze wet regelde uniform onder meer de aanspraken terzake van ziekte, invaliditeit, overlijden en vermissing en was van toepassing op alle groepen BB-personeel: beroepspersoneel, noodwachtplichtigen, vrijwillige noodwachters en degenen die na opdracht van de burgemeester deel uitmaakten van de noodwachtorganisatie.
Vanaf de tweede helft van de jaren vijftig daalde de populariteit van de BB in toenemende mate. Ook in andere landen werd de animo voor vrijwillige civiele verdediging minder. In Engeland bijvoorbeeld, werd de Civil Defense al in de jaren zestig opgeheven. Bij de behandeling van de Nota Hulpverlening bij Rampen en Ongevallen en de Nota Civiele Verdediging in de Tweede Kamer in 1975 bleek opnieuw dat de populariteit van de BB gedaald was. Als gevolg van de ontspanning bij de Koude Oorlog, het uitblijven van grote rampen en het toenemen van een anti-oorlogsstemming, daalde ook bij politici de belangstelling voor de civiele verdedigingsvoorbereiding en de BB. Mede als gevolg van de verplichte kringvorming en centrale gedetailleerde regeling door de rijksoverheid, kregen de kringbesturen en BB-hoofden steeds minder ruimte voor een eigen beleid en hadden de provinciale en gemeentebestuurders nauwelijks nog binding met de organisatie.
In maart 1980 kwam de minister van Binnenlandse Zaken met het plan om de gewondenverzorging bij rampen over te brengen van de BB naar de brandweer, het Rode Kruis en het Korps Mobiele Colonnes. De rest van de noodwachtorganisatie zou kunnen worden opgeheven. Intussen was aan het eind van de jaren '70 de brandweerzorg van de BB al geheel overgedragen aan de Hoofdafdeling Brandweer. De vaste Kamercommissie voor de civiele Verdediging was het in grote lijnen eens met het plan. De minister besloot de organisatie aan het nieuwe beleid aan te passen. In het land zou de brandweer het belangrijkste deel van de BB-taken overnemen dus werd op het ministerie de hoofdafdeling Organisatie BB samengevoegd met de Hoofdafdeling Brandweer tot de Directie Brandweer. Dit werd in 1982 gerealiseerd.
In 1983 besloot de minister, als gevolg van de bezuinigingen, de opheffingsdatum te zetten op 1 januari 1984. Het verschijnen van maandbladen, o.a. van de "Maandelijkse Mededelingen", werd stopgezet. Tevens werd in 1984 een begin gemaakt met het afstoten van de brandweercolonnes van het Korps Mobiele Colonnes (KMC), zodat dit korps uiteindelijk vanaf dat jaar alleen nog werd gevormd door de colonnes van de reddings- en geneeskundige dienst, de ziekenauto-compagnieën en de nooddrinkwatervoorziening. Ook werd begonnen met de dumpverkoop van BB- en KMC-voertuigen en met distributie van motorspuiten onder de regionale brandweren. Bij de opheffing van de organisatie BB werd een aantal overgangsregelingen getroffen ten aanzien van de noodwachters, onder andere het Koninklijk Besluit van 18 maart 1987. Hierin werd een overgangsregeling vastgesteld met betrekking tot enige rechtspositionele voorzieningen voor vrijwillige rampenbestrijders. De Wet op de noodwachten werd in 1992 op grond van artikel 47 van de Wet rechtspositionele voorzieningen rampbestrijders ingetrokken.
Geschiedenis van het archiefbeheer
De verwerving van het archief
Het archief is krachtens bepalingen van de Archiefwet overgebracht.
Inhoud en structuur van het archief
2.04
Selectie en vernietiging
Voor de selectie werd gebruik gemaakt van het 'Basis Selectie Document (BSD, tevens versie 2004) deelbeleidsterrein brandweerzorg, rampenbestrijding en crisisbeheersing vanaf 1952', en van de lijst met 'algemene handelingen' vastgesteld in het werkoverleg d.d. 24 februari 1998 van de afdeling Bronverwerving en Toezicht van het Algemeen Rijksarchief.
De .07/.08-gedeelten zijn bewerkt aan de hand van de 'Lijst houdende opgaaf van voor vernietiging in aanmerking komende stukken in de archieven van het ministerie van Binnenlandse Zaken en in de archieven van de onder dat ministerie ressorterende commissies en ambtenaren, d.d. 25 januari 1961, nr. C61/U138 en 24 maart 1961, nr. 80163, aangevuld en nieuw ingedeeld d.d. 14 juli 1967.
Het te vernietigen bestand is, na verkregen toestemming, afgevoerd naar KNP BT Paper Recycling te Apeldoorn en daar op de gebruikelijke manier vernietigd.
Ordening van het archief
Het archief is allereerst ingedeeld naar beleidsterrein. Met een beleidsterrein wordt bedoeld een afgebakend onderwerp van overheidsbemoeienis, in dit geval dus "Brandweerzorg, rampenbestrijding en crisisbeheersing", en daarnaast "Ondersteunende processen".
Per beleidsterrein is het archief onderverdeeld naar handeling. Per handeling zijn de beschrijvingen van de dossiers vermeld. Een handeling wordt verricht door een actor ter uitvoering van een taak, of op grond van een wettelijke bevoegdheid. Een actor is een overheidsinstelling die bevoegd is zelfstandig op te treden (bijvoorbeeld een minister) binnen het beleidsterrein. Op een beleidsterrein treden meerdere actoren handelend op.
Aanwijzingen voor de gebruiker
Openbaarheidsbeperkingen
Volledig openbaar.
Materiële beperkingen
Andere toegang
Het archief was aanvankelijk beschreven in de Institutionele Toegangen:
5.049.5051 - Institutionele Toegang op de gegevensbestanden met betrekking tot het beleidsterrein Brandweerzorg, rampenbestrijding en crisisbeheersing over de periode 1945-1994 (1996)
5.902.5051 - Institutionele Toegang op de gegevensbestanden met betrekking tot de organisatie en het personeel van de organisatieonderdelen van het Ministerie van Binnenlandse Zaken en Koninkrijksrelaties over de periode (1945-) 1950-1998
Aanvraaginstructie
Openbare archiefstukken kunnen online worden aangevraagd en gereserveerd. U kunt dit ook via de terminals in de studiezaal van het Nationaal Archief doen. Om te kunnen reserveren dient u de volgende stappen te volgen:
U maakt een profiel aan op www.gahetna.nl, en logt vervolgens in
Via de archiefinventaris (alleen de beschrijvingen met rode nummers) selecteert u het gewenste archiefstuk door op de knop 'Reserveren' te klikken
In het volgende scherm geeft u aan op welke dag u het archiefstuk wilt inzien
Indien u zich bevindt in de studiezaal en een tafelnummer heeft ontvangen kunt u dit nummer vermelden. Als u geen tafelnummer heeft kunt u tafelnummer 777 laten staan
Vervolgens bevestigt u uw reservering door deze te versturen.
Verwant materiaal
Beschikbaarheid van kopieën
Verwante archieven
2.04.5075 - Inventaris van het archief van het Ministerie van Binnenlandse Zaken: Stafschool Bescherming Bevolking, 1961-1983
Beschrijving van de series en archiefbestanddelen
- Ondersteunende processen, 000
  - Ondersteunende processen (Binnenlandse Zaken en Koninkrijksrelaties) 1945-, 2
    Actor: Minister van Binnenlandse Zaken en Koninkrijksrelaties
    - Organisatie van de Verzorgingsdienst (Dienst Sociale Verzorging)., 1950-1979; div. nrs
      - Informatiedienst vluchtelingenzorg, 1950-1951, 71; -1.782.53
      - Algemene aangelegenheden, 1951-1966, 475; -1.782.53; pak
      - Leidraad, 1952-1959, 76; -1.782.53/08.3
      - Taakafbakening tussen de dienst Sociale Verzorging van de Bescherming Bevolking en het ministerie van Landbouw, Visserij en Voedselvoorziening met betrekking tot de noodvoedselvoorziening, 1952-1959, 84; -1.782.531.2
      - Formatie en opleiding vrouwelijk personeel, 1953-1959, 77; -1.782.53/08
      - Totstandkoming van het rapport van de Werkgroep organisatie van de Dienst Sociale Verzorging in verband met atoomaanvallen, 1958-1962, 435; -1.782.53/07.58; pak
      - Totstandkoming handleiding verzorgingsdienst, 1963-1974, 759; -1.782.53; pak
      - BB-verzorgingsdienst, 1964-1972, 766; -1.782.53
      - Herziening rapport Reorganisatie Taken Dienst Sociale Verzorging, 1967-1969, 439; -1.782.53/07.58
      - Vervulling voormalige taken van de Dienst Sociale Verzorging, 1968-1969, 436; -1.782.53
      - Handleiding sociale voorzieningen, 1972-1977, 837; N 7
      - Werkgroep Voorschrift Verzorging BB in staat van paraatheid, vanaf 1976 Commissie Verzorgingsdienst; vergaderstukken, 1973-1979, 755; -1.782.53; pak
    - Organisatie van de Bescherming Bevolking., 1950-1984; div. nrs
      - Opbouw en organisatie van de BB, 1950-1954, 5; -1.782.1
      - Tijdschema inzake de opbouw van de BB, 1951-1953, 8; -1.782.1
      - Opbouw van de BB in de gemeenten Amsterdam, Rotterdam en 's-Gravenhage, 1952-1955, 6; -1.782.1
      - Maatregelen inzake de geheimhouding stukken afdeling Organisatie Bescherming Bevolking, 1952-1959, 202; -4.07.124
      - Vergaderstukken van de vergaderingen van de minister met de Commissarissen der Koningin met betrekking tot de BB-organisatie, 1952-1959, 193; -3.07.531/07.77; pak
      - Uitbreiding taak BB tot een algemene rampenorganisatie, 1953-1955, 7; -1.782.1
      - Volkenrechtelijke positie BB-organisatie, 1954-1956, 31; -1.782.1/07.25
      - Organisatie van het gewest Noord-Holland, Zuid-Holland en Utrecht, 1954-1962, 265; -1.782.1; pak
      - Maatregelen met het oog op consolidatie van de BB-organisatie, 1955, 15; -1.782.1
      - Bezetting Nationale Staf. 1958-1963, 11, 264
        - 1958-1959, 11; -1.782.1
        - 1961-1963, 264; -1.782.1; pak
      - Technische besprekingen met de gewestelijke/provinciale commandanten, 1960, 305; -1.782.1
      - Organisatie Brandweer BB, 1960-1964, 459; -1.782.544/07
      - Algemene organisatorische aangelegenheden. 1960-1969, 258, 288
        - 1960-1966, 258; -1.782.1; pak
        - 1966-1969, 288; -1.782.1; pak
      - Herziening BB-voorschriften; werkgroep, 1961-1962, 292; -1.782.1
      - Prioriteitenschema's inzake organisatorische aangelegenheden, 1961-1965, 261; -1.782.1
      - Medegebruik van stationaire posten bij vliegvelden door personeel van deKoninklijke Luchtmacht in het kader van de bescherming tegen atoomgevaren, 1962-1971, 1008; -1.782.463.61
      - Commandovoering op nationaal niveau, 1963-1967, 284; -1.782.1
      - Regeling van de gezagsverhoudingen bij de incorporatie vangemeentelijk materieel in het BB-potentieel, 1964-1969, 461; -1.782.548
      - Onderbrenging van het commando van de Mobiele Verkennings- en Ontsmettingsdienst (MVOD) bij de BB, 1965-1970, 718; -1.782.463.61
      - Wijziging in de aanpak van de BB, 1966, 251; -1.782.1
      - Brandweer en redding; compagnievorming, 1967-1968, 245; -1.782.1
      - Memorandum inzake het probleem van de voorlichting over de bescherming bevolking, 1967-1969, 614; -1.782.915
      - Vergadering van de Commissarissen der Koningin met de minister-president op 27 maart 1969 inzake de organisatie van de BB, 1968-1969, 300; -1.782.1
      - Werkgroep aanpassing organisatie BB, vergaderstukken en rapport, 1968-1969, 293; -1.782.132; pak
      - Commentaren van Commissarissen der Koningin op organisatorische vraagstukken, 1969-1970, 606; -1.782.1
      - Projectgroep Reorganisatie van de Rampenbestrijding; vergaderingen, 1976, 947; -1.782.132; pak
      - Vergaderingen met de Commissarissen der Koningin over de organisatie, 1976-1984, 891; -1.782.1; pak
      - Invoering noodwachtcolonnes, 1978-1979, 631; -1.782.1; pak
      - Nota met betrekking tot de organisatie van de regionale hulpverlening bij ongevallen en rampen (plan Zaanstreek-Waterland), 1980, 895; -1.782.1
    - Personele aangelegenheden., 1950-1984; div. nrs
      - Inspectie voor de BB; instelling en aanstelling rijksinspecteurs, 1950-1959, 216; -4.07.83
      - Brandweer BB; full-time brandweerpersoneel; uitbreiding, 1951-1955, 103; -1.782.544/08.48
      - Formatie Organisatie Bescherming Bevolking; rapport betreffende de organisatie van de afdeling Materieel en Financiële Administratie, 1951-1958, 213; -4.08.48
      - Nederlandse Rode Kruis en personeel BB; verbintenissen, 1951-1959, 108; -1.782.52/08.23
      - Personeelsbezetting Sectie verbindingen; aantrekking PTT-ambtenaren, 1952-1975, 974; -4.08.48; pak
      - Rechtspositieregeling van de leden van zelfbeschermingsploegen in overheidsdienst, 1953-1956, 74; -1.782.473/08.171
      - Handleiding opleiding pompbedieners, 1954-1956, 104; -1.782.544/08.86
      - Sociale voorzieningen personeel bedrijfszelfbescherming, 1954-1958, 80; -1.782.473/08.741
      - Inschakeling oud-reserve-officieren voor taken bij de BB, 1955-1956, 32; -1.782.1
      - Onderzoek naar dodelijke ongevallen tijdens de uitoefening van de dienst, 1957-1958, 1; 07.355.3
      - Aanstelling buitendienstassistenten in A-gemeenten/kringen, 1958-1960, 150; N 08
      - Zelfbeschermingsorganisatie B-gebied; indiening formatiegegevens, 1959-1960, 256; -1.782.1
      - Noodvoedselvoorziening voor BB-personeel in commandoposten etc., 1960-1963, 446; -1.782.531.2; pak
      - Groepsindeling noodwachtfuncties; beroepeninventarisatie, 1960-1965, 537; N 114
      - Bescherming tegen atoomgevaren; onderbrenging van personeel; bescherming tegen fallout, 1961-1968, 354; -1.782.463.6
      - Volkenrechtelijke positie personeel civiele verdediging, 1963-1970, 830; N 17; pak
      - Besmetting van BB-personeel; opzetten en uitvoeren van een dosisregistratie en het geven van aanwijzingen hierover; grafieken en falloutelipsen, 1965-1978, 714; -1.782.463.6; pak
      - Maatregelen ter bescherming personeel S-posten tegen radio-actieve straling, 1966-1969, 358; -1.782.463.63
      - Voedselvoorziening ten behoeve van gekazerneerde noodwachters, 1968-1972, 768; -1.782.531.2
      - Personeelsbezetting, 1969-1977, 970; -4.07.355
      - Handleiding Mobiele Ontsmettingsdienst Personeel (MOD/P); ontwerp richtlijnen, 1970, 710; -1.782.46/08.3; pak
      - Provinciale commando's; bezetting, 1970, 642; -1.782.1
      - Vergoedingsregeling voor adviesraden en reserve organen, 1970-1971, 529; 02.380.1
      - Aanwijzing nationaal commandant BB, 1972-1981, 896; -1.782.1
      - Inzet BB-personeel en -materieel bij hulpverlening, 1975-1981, 986; -1.782.132; pak
      - Personeelsformatie Organisatie Bescherming Bevolking, 1976-1982, 1006; -4.08.48
      - Rechtspositionele voorzieningen met het oog op de reorganisatie van de BB, 1979-1984, 468; N 08.17
    - Stafschool BB., 1950-1984; div. nrs
      - Stafschool "De Schaffelaar"; Proces-verbaal van 26 juni 1950; huurovereenkomst; raming kosten en exploitatie stafschool; uittreksel kadastrale plan, 1950-1952, 122; -1.782 S
      - Opening van de Stafschool voor de Burgerlijke Verdediging te Barneveld op 2 februari 1951, 1951, 119; -1.782 S
      - Huisvesting op het landgoed De Schaffelaar te Barneveld, 1952-1959, 124; -1.782 S
      - Instructie directeur, 1954-1955, 117; -1.782 S/08.3
      - Huisvesting in verband met vertrek uit Barneveld; verschillende aangelegenheden, 1959-1960, 244; -1.782 S
      - 10-jarig bestaan, 1959-1961, 243; -1.782 S; pak
      - Organisatie; algemeen, 1960-1969, 246; -1.782 S/07
      - Aankoop gebouw en inventaris de Vanenburg te Putten, 1960-1972, 596; -1.782 S; pak
      - Bouwprogramma's, 1963-1972, 249; -1.782 S
      - Conciergewoning te Putten, 1967-1978, 597; -1.782 S
      - Verbouwinggebouw 'De Schaapskooi' te Putten, 1969-1970, 599; -1.782 S
      - Voorzieningen aan gebouwen en terreinen De Vanenburg te Putten, 1971-1972, 598; -1.782 S
      - Docenten en cursisten; vergoedingsregeling, 1972-1978, 601; -1.782 S/08.742
      - Begeleidingscommissie; instelling en vergaderingen, 1973-1984, 481; -1.782 S/07.58; pak
      - 25-jarig bestaan, 1975-1976, 590; -1.782 S
      - Kantine Stafschool; beheersstructuur, 1977, 600; -1.782 S/07.352.65
      - Opheffing van de Stafschool Bescherming Bevolking "De Vanenburg" te Putten op 1 januari 1984, 1980-1983, 480; -1.782 S
    - Stichting Bevordering Bescherming Bevolking (SBBB)., 1951-1962; div. nrs
      - Voorbereidende vergaderstukken inzake de totstandkoming van de Stichting, 1951-1952, 190; -1.782.915
      - Algemeen, 1951-1956, 165; -1.782.915; pak
      - Oprichting, 1951-1961, 164; -1.782.915; pak
      - Promotoren, 1952-1954, 166; -1.782.915
      - Voorlichting door en over de SBBB, 1952-1961, 1035; -1.782.915; pak
      - Personele aangelegenheden; benoeming, ontslag, 1953-1962, 189; -1.782.915
      - Taak en werkzaamheden, 1955-1959, 167; -1.782.915
      - Voorbereiding individuele zelfbescherming, 1956-1958, 174; -1.782.915
      - Verslag bijeenkomst van hoofden en kringhoofden van de Bescherming Bevolking over de stand van zaken in de organisatie Bescherming Bevolking en de werkzaamheden van de SBBB, de opnievorming en de werving, 1957, 661
      - Taken van de Stichting en samenwerking met de overheid, 1959-1960, 520; -1.782.915; pak
      - Maandverslagen, 1960, 517; -1.782.915
      - Reorganisatie (opheffing), 1960-1962, 519; -1.782.915; pak
    - Totstandkoming en wijziging van de Leidraad Bevelvoering Bescherming Bevolking., 1951-1970; div. nrs
      - Voorschrift Tactische Bevelvoering, ontwerp en commentaar, 1951-1953, 12; -1.782.1; pak
      - Correspondentie met derden, 1953-1959, 9; -1.782.1
      - Intern commentaar. 1958-1966, 270-273
        - 1958-1963, 270; -1.782.1
        - 1964, 272; -1.782.1
        - 1965-1966, 273; -1.782.1; pak
      - Correspondentie met derden, 1960-1966, 242; -1.782.1
      - Commentaren; intern, Mobiele Colonnes en directie van de Stafschool, 1963-1966, 280; -1.782.1; pak
      - Opmerkingen van de Commissaris der Koningin, Groningen - Utrecht, 1963-1967, 279; -1.782.1
      - Opmerkingen van de Commissarissen der Koningin, Noord-Holland - Limburg, 1963-1969, 278; -1.782.1; pak
      - Nieuw concept, 1969-1970, 640; -1.782.1
    - Nationale Commandopost in het Fort Lunette te Utrecht., 1951-1974; div. nrs
      - Vestiging en inrichting, 1951-1952, 35; -1.782.162.1
      - Algemeen, 1960-1968, 331; -1.782.162.1
      - Bouw, verbouw en diverse voorzieningen, 1961-1963, 332; -1.782.162.1; pak
      - Beveiliging, 1961-1970, 685; -1.782.162; pak
      - Voorzieningen aan gebouwen en terreinen, 1964-1974, 687; -1.782.162.1; pak
    - Functionering van de organisatie Bescherming Bevolking., 1951-1975; div. nrs
      - 1951-1959, 200; -4.07.355; pak
      - 1960-1963, 649; -4.07.355; pak
      - 1963-1975, 972; -4.07.355; pak
    - Opslagplaatsen., 1951-1978; div. nrs
      - Huur, gebruik, verbouw en uitbreiding, 1951-1959, 219; -1.782.647; pak
      - Het gebruik van een bunker in de Westduinen te Scheveningen als opslagplaats voor radio-actieve stoffen, 1955-1965, 1071
      - BB-magazijn te Helenaveen, gemeente Deurne, 1967-1978, 933; -1.782.647; pak
    - Samenwerking met andere organisaties in het kader van organisatie en coördinatie van hulpverlening bij rampen en rampenbestrijding., 1951-1978; div. nrs
      - Federatie voor Vrouwelijke Vrijwillige Hulpverlening, 1950-1959, 23; -1.782.13; pak
      - Politie. 1950-1962, 21,267
        - 1950-1959, 21; -1.782.13; pak
        - 1960-1962, 267; -1.782.13
      - Nationale Padvindersraad, 1951-1958, 25; -1.782.13
      - Samenwerking tussen de diensten Verplaatsing Bevolking en Bescherming Bevolking, 1951-1958, 237; -1.782.3/07.23; pak
      - Militaire autoriteiten, 1951-1959, 24; -1.782.13
      - Vereniging Nederlandse Gemeenten, 1956-1969, 281; -1.782.13
      - Gebruik vletten en platboomde vaartuigen, 1960, 290; -1.782.132
      - Brandweer, 1960-1961, 275; -1.782.13
      - Loodsposten, 1960-1967, 276; -1.782.13; pak
      - Inzet BB-personeel bij rampen, 1960-1968, 289; -1.782.132; pak
      - Rode Kruis. 1960-1978, div. nrs
        - Samenwerking bij de watersnood Tuindorp-Oostzaan, 1960-1964, 291; -1.782.132; pak
        - 1960-1965, 268; -1.782.13; pak
        - 1967-1978, 690; -1.782.13
        - 1973-1976, 952; -1.841
      - Hulpverlening aan en van het buitenland bij eventuele rampen, 1961-1968, 287; -1.782.13
      - Hulpverlening bij grote rampen; werkgroep, 1962-1963, 294; -1.782.132/07.58
      - Rampenbestrijding; verschillende aangelegenheden, 1962-1968, 295; -1.782.132
      - Hulpverlening bij verkeersongevallen; werkgroep; rapporten, 1963-1968, 282; -1.782.13; pak
      - Mobiele Colonnes, 1964-1968, 297; -1.782.138
      - Korps Wegenwacht, 1965-1974, 692; -1.782.13
      - BB-berichtgeving aan niet BB-instanties inzake aanvallen uit de lucht en besmetting met fall-out of strijdgas, 1973-1980, 988; -1.780; pak
    - Vergaderstukken van de Financiële Commissie Bescherming Bevolking en van de Sub-commissie voor de materieelaanschaffing., 1951-1983; 880-882
      - 1951-1953, 880; pak
      - 1954-1963, 881
      - 1964-1983, 882; pak
    - Organisatie van de Medische Dienst Bescherming Bevolking., 1951-1985; div. nrs
      - Verdeling van ziekenhuisbedden in oorlogstijd, 1951-1952, 131; -1.782.526.1
      - Mobiele teams en groepen; algemeen, 1951-1954, 99; -1.782.52
      - Eerste Hulp bij Ongelukken (EHBO) en Eerste Hulp in Oorlogstijd (EHIO). 1951-1975, div. nrs